臺灣臺北地方法院刑事判決　　　　　　　95年度重訴字第90號
公　訴　人　臺灣臺北地方法院檢察署檢察官
被　　　告　子○○
選任辯護人　陳秀卿律師
上列被告因殺人等案件，經檢察官提起公訴（九十五年度偵字第
九九五七號），甲○判決如下：
    主  文
子○○無罪。
    理  由
一、公訴意旨略以：被告子○○（綽號阿密）與癸○○（綽號歐
    羅肥）、壬○○（綽號阿平）（均經甲○傳拘未到，俟到案
    後另行審結）於民國九十五年三月三十一日晚間二十二時許
    ，與證人丑○○、戊○○等人，在「水叮噹」卡拉ＯＫ店（
    址設臺北市○○區○○路一段二一二巷四二號）內飲酒，其
    後於同年四月一日凌晨一時許，因同案被告壬○○不滿證人
　　丑○○之友人即證人寅○○（綽號啾啾）向其等敬酒之態度
　  ，乃與證人寅○○發生衝突，並出手毆打證人寅○○，致證
    人寅○○心懷怨恨，乃召集證人乙○○（綽號東東）等友人
    至該處欲追打同案被告壬○○等人，然因被告子○○及同案
    癸○○、壬○○等人已先行離去，僅證人戊○○仍在現場，
    證人寅○○為討回面子，即要求證人戊○○找同案被告壬○○出面，並開車將證人戊○○載至台北市○○區○○路二段
    五０四巷十三號六興宮前，然因證人戊○○與同案被告壬○○並不熟識，證人戊○○乃以電話聯絡證人丑○○，由證人
    丑○○聯絡被告子○○、癸○○與證人己○○找尋同案被告
    壬○○，其後證人己○○與證人丑○○於同年四月一日上午
    三時許，與證人寅○○、乙○○等人約在台北市○○○路與
    信義路口處碰面，詎碰面後，證人己○○隨即遭證人乙○○
    等人毆打，並遭其等帶往六興宮，證人丑○○亦被證人乙○○等人帶至六興宮（寅○○、乙○○等人所涉妨害自由部分
    未據起訴），然因證人己○○被帶至六興宮後，仍遭證人寅
    ○○、乙○○等人持球棒毆打成傷（未據告訴），且證人寅
    ○○仍向證人丑○○表示：「只要壬○○出面，即不再為難
    己○○。」等語，證人丑○○旋又打電話予被告子○○、癸○○等人說明上述發生經過情形，同案被告癸○○並於電話
    中向證人寅○○表示「於半小時內要來處理。」等語，期間
    被告子○○及同案被告癸○○、壬○○等三人，因不滿證人
    寅○○以傷害證人戊○○及己○○之方式迫使同案被告壬○○出面，為教訓證人寅○○等人，乃與同案丁○○（經甲○
    傳拘未到，俟到案後另行審結）共同基於恐嚇及殺人之犯意
    聯絡，在同案被告壬○○所駕駛之箱型車內，由同案被告癸○○打電話予同案被告丁○○，要同案被告丁○○持槍至上
    開處所射擊。其後被告子○○及同案被告癸○○、壬○○等
    三人旋即於同年四月一日上午四時許，由同案被告壬○○駕
    駛箱型車至六興宮前，三人分別與證人丑○○、戊○○交談
    ，因證人丑○○及戊○○均表示證人寅○○等人要求同案被
    告壬○○出面處理，被告子○○等三人即驅車駛離六興宮前
    ，並在六興宮附近暫停，並以電話與同案被告丁○○繼續聯
    繫，俟同案被告丁○○及另一名年籍、姓名均不詳之成年男
    子於同年四月一日上午五時五十分許，持具有殺傷力之槍彈
    （槍枝未經扣案）至六興宮前，對正坐在六興宮前早餐店聊
    天之不特定人射擊，致正用完早餐在該處聊天之證人寅○○
    友人即被害人辛○○及庚○○分別臉部及背部中彈，經送國
    立台灣大學醫學院附設醫院（下稱台大醫院）急救始均倖免
    於難，而未得逞，而被告子○○及同案被告癸○○、壬○○
    則待同案被告丁○○持槍射擊後，始分別驅車駛離六興宮，
    因認被告子○○涉嫌與同案被告癸○○、壬○○、丁○○共
    犯刑法第二百七十一條第二項、第一項之殺人未遂罪嫌及同
    法第三百零五條恐嚇安全罪嫌。
二、按犯罪事實應依證據認定，無證據不得認定犯罪事實；又不
    能證明被告犯罪者，應諭知無罪之判決，刑事訴訟法第一百
    五十四條第二項、第三百零一條第一項分別定有明文。又事
    實之認定，應憑證據，如未能發現相當證據，或證據不足以
    證明，自不能以推測或擬制之方法，為裁判基礎，最高法院
    四十年臺上字第八六號判例參照；且認定犯罪事實所憑之證
    據，雖不以直接證據為限，間接證據亦包括在內，然而無論
    直接證據或間接證據，其為訴訟上之證明，須於通常一般之
    人均不致有所懷疑，而得確信其為真實之程度者，始得據為
    有罪之認定，倘其證明尚未達到此一程度，而有合理之懷疑
    存在而無從使事實審法院得有罪之確信時，即應由法院為諭
    知被告無罪之判決，最高法院七十六年台上字第四九八六號
    判例參照。
三、公訴人認被告子○○涉嫌與同案被告癸○○、壬○○、丁○○共犯殺人未遂罪嫌及恐嚇安全罪嫌，係以：證人楊仕偉、
    戊○○、己○○、寅○○、乙○○、辛○○、庚○○及丙○○之證言及附卷之內政部警政署刑事警察局九十五年四月十
    四日刑鑑字第０九五００四八四九三號槍彈鑑定書、台大醫
    院診斷證明書、門號0000000000號行動電話通聯
    紀錄及基地台位置等證據資為論據。訊據被告子○○堅詞否
    認有何共同殺人未遂、恐嚇犯行，辯稱：「伊是癸○○的弟
    弟，伊平時使用的行動電話門號是0000000000，
    至於0000000000、0000000000是伊哥
    哥癸○○使用，0000000000是丁○○使用，伊與
    癸○○、壬○○、楊仕偉等人確於上開時地飲酒，壬○○與
    寅○○發生衝突，伊等離開該店後，楊仕偉打電話給癸○○
    稱戊○○被寅○○等人帶走，寅○○等人針對壬○○，癸○○又聯絡壬○○，伊正好在癸○○身旁，壬○○來之前癸○○有打電話給丁○○，要他去六興宮看事情要如何處理，去
    救戊○○及楊仕偉，癸○○並沒有要丁○○開槍教訓寅○○
    ，伊與丁○○不熟，從沒有通過電話，癸○○打電話給丁○○也沒有問過壬○○的意見，因為壬○○來以前癸○○就打
    電話給丁○○了，之後壬○○駕車載伊與癸○○到六興宮與
    楊仕偉碰面，了解戊○○的情況，伊與壬○○、癸○○三人
    到六興宮後，楊仕偉告知戊○○與己○○遭寅○○等人毆打
    ，伊只是問楊仕偉當時被打但已不在六興宮的己○○傷勢如
    何，之後伊三人就離開現場，伊不知道丁○○之後開槍，他
    的槍的來源伊也不情楚，是壬○○怕對方報復，也怕警方來
    找，就找伊哥哥癸○○與伊一起到大陸，但丁○○為教訓寅
    ○○，開槍致辛○○、庚○○受傷乙事與伊無關，洵無殺人
    未遂及恐嚇犯行。」等語。經查：
（一）證人即於上揭時地與證人辛○○、庚○○同在六興宮前早
      餐店聊天之周庭宏於警詢時指證於上揭時地其等所坐位置
      開槍之人為同案被告丁○○，其嗣後於甲○審理時亦證稱
      當天其看到開槍的人有戴帽子，並不確定戴帽子的人就是
      丁○○，但警察調攝影機拍到之人就是丁○○，並沒有戴
      帽子，但穿的衣服與開槍的人穿的差不多，被拍到的時候
      沒有戴帽子等情（詳九十五年度偵字第九九五七卷一第八
      五至八八頁、甲○卷第二三二至二三三頁），被告子○○
      亦於甲○審理時供稱同案被告癸○○親口告知槍擊當時其
      電話要求同案被告丁○○前往六興宮處理事情，結果同案
      被告丁○○他們到六興宮就開槍等語（詳甲○卷第二八、
      二九、三二頁），惟僅足證明於上揭時地朝證人周庭宏、
      辛○○、庚○○其等所坐位置開槍傷及證人辛○○、庚○○之人為同案被告丁○○，尚不足以證明被告子○○與之
      有何恐嚇及殺人未遂之犯意聯絡。
（二）證人楊仕偉、戊○○固於警詢、偵查及甲○審理時均證稱
      因同案被告壬○○與證人寅○○之衝突，證人戊○○、己○○遭證人寅○○、乙○○妨害自由及毆傷，證人楊仕偉
      遂聯絡被告子○○及同案被告癸○○通知同案被告壬○○
      到六興宮與證人寅○○解決糾紛，被告子○○遂與同案被
      告癸○○同乘同案被告壬○○駕駛之車輛至六興宮，被告
      子○○並詢問當時遭證人寅○○、乙○○帶離六興宮之證
      人己○○人在何處，傷勢如何，證人楊仕偉告以已在醫院
      遂離去，數分鐘後即聽到槍響等情（詳九十五年度偵字第
      九九五七卷一第二三至二九頁、第四０至四七頁、同卷二
      第五六至六二頁、第八六至八七頁、同卷三第五八至六０
      頁及甲○卷第五八至六九頁、第一一二至一一七頁），惟
      僅足證明被告子○○聯絡同案被告癸○○、壬○○同至六
      興宮了解證人戊○○、己○○遭證人寅○○、乙○○妨害
      自由及毆傷之狀況，並不足以認定係被告子○○為教訓證
      人經鉞，而聯絡同案被告丁○○持槍至六興宮對正坐在六
      興宮前早餐店聊天之不特定人射擊，致正用完早餐在該處
      聊天之寅○○友人證人辛○○及庚○○受傷。
（三）據被告子○○供稱其平時使用之行動電話門號係0000
      000000，至於0000000000、00000
　　　00000係其兄癸○○使用，0000000000則
　　　係丁○○使用之號碼等語（詳九十五年度偵字第九九五七
　　　號卷一第九至二二頁），雖據證人楊仕偉證稱於案發當天
　　　，其撥打0000000000號碼，由癸○○與子○○
      輪流與其通話等語（詳甲○卷第五八至六九頁），惟據證
      人黃國華、王尤貞、林靜雯於警詢中證述門號00000
      00000號係由同案被告癸○○使用等情（詳九十五年
      度偵字第九九五七號卷三第八一至八九頁），而於上揭九
      十四年四月一日上午五時五十分許槍擊前之同日上午三時
      十分、同時二九分、同時三七分、同時五十分許，000
      0000000號曾密集撥打四次予000000000
      0號二支電話聯絡，有通聯紀錄在卷可憑（詳九十五年度
      偵字第九九五七號卷二第九九頁），可見被告子○○所辯
      係同案被告癸○○自行決定打電話予同案被告丁○○至六
      興宮，事前並未問過其與同案被告壬○○等語，尚非無據
      。
（四）而證人寅○○、乙○○之證言，僅足證明證人寅○○因與
      同案被告壬○○發生衝突，毆傷證人戊○○、己○○，之
      後六興宮前發生槍擊，致證人辛○○、庚○○受傷，但究
      係何人開槍其等並不知悉等情（詳九十五年度偵字第九九
      五七卷一第五一至五五頁、六十至六五頁、九十至九三頁
      及甲○卷第一八三至一九九頁），證人辛○○、庚○○之
      證言亦僅足證明其等於案發時正坐在六興宮前早餐店聊天
      ，遭不知名之人射擊，致臉部、背部分別中彈受傷等情，
      並有台大醫院之診斷證明書附卷可佐，然均不足證明被告
      子○○與開槍之人有何恐嚇及殺人未遂之犯意聯絡。
（五）至於內政部警政署刑事警察局九十五年四月十四日刑鑑字
      第０九五００四八四九三號槍彈鑑定書則僅足證明於案發
      後在六興宮前查獲之彈頭、彈殼、碎片位置，與傷者即證
      人張立文、庚○○傷勢比對結果，係同一把槍枝所擊發，
      有該槍彈鑑定書（附採證照片）一件附卷可稽，仍不足以
      證明被告子○○與開槍之人有何恐嚇及殺人未遂之犯意聯
      絡。
　　綜上所述，公訴人所據之前述證據，均不足以證明被告子○○與開槍之人即同案被告丁○○有何恐嚇及殺人未遂之犯意
    聯絡，其所辯並無為教訓恐嚇寅○○，即聯絡同案被告丁○○開槍致證人辛○○、庚○○受傷之行為等語，應堪採信。
    此外，復查無其他積極證據足資證明被告子○○有何公訴人
    所指之共同恐嚇及殺人未遂犯行，不能證明其犯罪，依照首
    開說明，應為被告子○○無罪之諭知。
四、同案被告癸○○、壬○○、丁○○均經甲○傳拘未到，俟到
    案後由甲○另行審結，併予說明。
據上論斷，應依刑事訴訟法第三百零一條第一項，判決如主文。
本案經檢察官張友寧到庭執行職務
中　　華　　民　　國　　96　　年　　1　　 月　　31　　日
　　　　　　　　　刑事第三庭  審判長法　官 黃雅芬
                                    法  官 王幸華
                                    法  官 游士珺
以上正本證明與原本無異。
如不服本判決，應於判決送達後十日內，向甲○提出上訴狀。
                                    書記官 惠莊
中　　華　　民　　國　　96　　年　　1 　　月　　31　　日
